最高法院刑事判決　　　　　　　　　　　　　　　九十一年度台上字第一一二八號
　　上　訴　人　甲○○
右上訴人因業務過失致人於死案件，不服台灣高等法院中華民國八十八年十一月三十
日第二審判決（八十八年度交上訴字第一一三號，起訴案號：台灣台北地方法院檢察
署八十七年度偵字第二五一五０號），提起上訴，本院判決如左：
    主  文
上訴駁回。
    理  由
按刑事訴訟法第三百七十七條規定，上訴於第三審法院，非以判決違背法令為理由，
不得為之。是提起第三審上訴，應以原判決違背法令為理由，係屬法定要件。如果上
訴理由狀並未依據卷內訴訟資料，具體指摘原判決不適用何種法則或如何適用不當，
或所指摘原判決違法情事，顯與法律規定得為第三審上訴理由之違法情形，不相適合
時，均應認其上訴為違背法律上之程式，予以駁回。本件原判決維持第一審論上訴人
甲○○以從事業務之人因業務上過失致人於死罪，判處有期徒刑拾月之判決，駁回其
在第二審之上訴。係依憑上訴人於原審供認其為計程車司機，平日以駕駛計程車載運
乘客為業，於原判決之時、地駕駛其計程車肇事之事實，證人即法醫師謝進洋於原審
證述被害人死因之證詞，卷附道路交通事故調查報告表所繪之現場圖，台灣台北地方
法院檢察署檢察官督同法醫相驗後製作之驗斷書、相驗屍體證明書及勘驗筆錄，台北
市車輛行車事故鑑定委員會鑑定意見及台北市政府交通局之覆議意見均認上訴人就本
件事故之發生確有未注意車前狀況之過失之鑑定意見書及覆議意見書各一紙，參酌上
訴人於警訊供認：其於駕車經和平西路、康定路口等待紅燈時，已見及被害人劉金篆
站在分隔島上，且於起步直行後，見到被害人欲穿越馬路，其仍駕車直行，致其所駕
駛之汽車撞及被害人云云等證據資料，而為論斷，已敘述其所憑之證據及認定之理由
。而以上訴人否認與有過失之辯解，與事實不符，為飾卸之詞，不足採信，在理由內
依憑調查所得證據，詳加指駁；並說明被害人雖與有過失，仍不影響上訴人之過失責
任，及上訴人合乎自首之要件，應依刑法第六十二條前段之規定減輕其刑後，又因被
害人劉金篆在禁止行人穿越之路段擅自進入快車道，致遭上訴人撞及，應依道路交通
管理處罰條例第八十六條第二項之規定，遞減其刑之理由。從形式上觀察，原判決並
無違背法令之情形存在。上訴意旨置原判決所為明白論斷於不顧，專憑其個人之意見
，就原判決理由已經詳細說明之事項，及原審採證認事之職權行使，漫事爭執，或泛
言原判決有適用法則不當、違背證據法則、及應於審判期日調查之證據而未予調查之
違誤，難認已符合首揭法定之第三審上訴要件。又查：（一）證據之取捨與事實之認
定，為事實審法院之職權，倘其採證認事並不違背證據法則，即不得任意指為違法。
原判決已說明其就案內所有證據，本於調查所得心證，認定縱被害人與有過失，上訴
人仍應負過失致人於死罪責之理由，並敘明上訴人否認與有過失之辯解，與事實不符
，為飾卸之詞，不足採信之理由，上訴意旨主張其對被害人之死亡未加任何原因力，
其並無過失等語，無非就原審採證認事之職權行使，任憑己見，再為事實上之爭執，
並未依據卷內資料而為具體之指摘，自非適法之第三審上訴理由。（二）原判決既認
依憑上開證據，上訴人應負之罪責，已臻明確，則對上訴人撞及被害人後，被害人如
何因而碰撞地面之枝節問題未予調查，顯與全案情節及上訴人應負之刑責不生影響，
亦與法律規定應於審判期日調查之證據而未予調查、判決違背經驗法則、證據法則及
論理法則之違法情形，不相適合，不得任意指摘資為第三審上訴之正當理由。（三）
按汽車駕駛人對於防止危險發生之相關交通法令之規定，業已遵守，並盡相當之注意
義務，以防止危險發生，始可信賴他人亦能遵守交通規則並盡同等注意義務。若因此
而發生交通事故，始得以信賴原則為由，免除過失責任，本院八十四年台上字第五三
六０號判例固足參照。惟原判決已載明雖被害人有違規之事實，然上訴人疏未遵守防
止危險發生之相關交通法令之規定及盡其應有注意車前狀況之義務，致肇本件事端之
心證理由，揆諸前揭說明，原判決未援引信賴原則，以免除其過失責任，自無違誤，
上訴意旨，妄加指摘，亦非適法之第三審上訴理由。其上訴違背法律上之程式，應予
駁回。又本件係以上訴不合法而從程序上予以駁回，上訴人請求宣告緩刑，無從審酌
，附予明。
據上論結，應依刑事訴訟法第三百九十五條前段，判決如主文。
中      華      民      國    九十一    年      三      月      六      日
                              最高法院刑事第十庭
                                  審判長法官  林  增  福
                                        法官  邵  燕  玲
                                        法官  吳  昆  仁
                                        法官  陳  世  雄
                                        法官  惠  光  霞
      右正本證明與原本無異
                                              書  記  官
中      華      民      國    九十一    年      三      月     十一     日
